臺灣高雄地方法院刑事判決　　　　　　　100年度訴字第512號
公　訴　人　臺灣高雄地方法院檢察署檢察官
被　　　告　黃坤財
上列被告因公共危險案件，經檢察官提起公訴（100 年度偵字第
9281號），本院判決如下：
    主  文
黃坤財放火燒燬他人所有之雜草、木材，致生公共危險，累犯，
處有期徒刑壹年肆月。
    事  實
一、黃坤財前因詐欺案件，經本院以97年度審簡字第3135號判決
    有期徒刑3 月確定，於民國97年12月21日縮刑期滿執行完畢
    ，仍不知警惕，明知位在高雄市路○區○鄉段350 －6 地號
    土地（下稱「系爭土地」）雜草蔓延叢生，兼以天乾物燥，
    如雜草著火，火勢必將沿著蔓生之雜草迅速擴開延燒，竟基
    於放火燒燬他人所有物之犯意，未經系爭土地所有權人蔡忠
    全、蔡忠評之同意，於100 年3 月13日18時40分許，在系爭
    土地上，以其所有之打火機點燃系爭土地上之雜草，致火勢
    沿著蔓生之雜草迅速擴散延燒至系爭土地上之木材，並使緊
    臨系爭土地位在高雄市路○區○○路189 巷39之2 號之蘇蔡
    水菊住宅外牆遭火勢延燒（未達燒燬之程度），致生公共危
    險之狀態，嗣經在場人員報警處理而查悉上情。
二、案經高雄市政府警察局湖內分局報告臺灣高雄地方法院檢察
    署檢察官偵查起訴。
    理  由
一、證據能力之認定
    按被告以外之人於審判外之言詞或書面陳述，除法律有規定
    者外，不得作為證據；又被告以外之人於審判外之陳述，雖
    不符刑事訴訟法第159 條之1 至第159 條之4 之規定，而經
    當事人於審判程序同意作為證據，法院審酌該言詞陳述或書
    面陳述作成時之情況，認為適當者，亦得為證據；當事人、
    代理人或辯護人於法院調查證據時，知有該法第159 條第1
    項不得為證據之情形，而未於言詞辯論終結前聲明異議者，
    視為有前項之同意，刑事訴訟法第159 條第1 項、第159 條
    之5 分別定有明文。本判決據以認定事實之各項證據，其中
    關於傳聞證據部分，除合於刑事訴訟法第159 條之1 至4 或
    其他傳聞例外規定，本有證據能力外，餘均經當事人於審理
    中表示同意有證據能力（本院訴字卷第23頁），於本院調查
    證據時，當事人亦未於言詞辯論終結前聲明異議（本院訴字
    卷第34-37 頁），本院審酌上開證據作成時之情況，亦無不
    當取供等情形，認以之作為本案之證據亦屬適當，核諸上開
    說明，均應有證據能力。
二、認定事實所憑證據
    訊據被告黃坤財坦承其有放火燒雜草、木材，惟辯稱：其係
    為整理環境，並無致生公共危險之犯意云云。經查：
  (一)被告於100 年3 月13日18時40分許，在系爭土地上，以其所
    有之打火機點燃系爭土地上之雜草，致火勢沿著蔓生之雜草
    迅速擴散延燒至系爭土地上木材，並使緊臨系爭土地位在高
    雄市路○區○○路189 巷39之2 號之蘇蔡水菊住宅外牆遭火
    勢延燒（未達燒燬之程度），致生公共危險等情，有案發現
    場照片（警卷第11頁、偵卷第28-29 頁）、高雄市消防局第
    五大隊路竹分隊受理災害登記簿節本（偵卷第27頁）、高雄
    市路○區○鄉段350 之6 土地建物查詢資料（偵卷第38頁）
    、高雄市路竹區地籍圖查詢資料（偵卷第41頁）、高雄市路
    ○區○○路189 巷39之2 號之建物門牌查詢結果（偵卷第35
    頁）在卷可稽，並有證人蘇蔡水菊於警詢、偵訊時證述（警
    卷第5-7 頁、偵卷第18-19 頁）、證人即系爭土地之所有權
    人蔡忠全、蔡忠評於偵訊時證述（偵卷第43頁）可參，復為
    被告於本院審理時供承屬實（本院訴字卷第23頁），此部分
    事實應堪認定。
  (二)被告雖以前詞置辯，惟證人蔡忠全、蔡忠評於偵訊時均一致
    證稱：系爭土地是我們所有，我們沒有叫黃坤財去整地，也
    沒有叫他去燒雜草等物等語明確（偵卷第43頁），核與證人
    蘇蔡水菊於警詢、偵訊時證稱：火災發生前，我鄰居黃坤財
    有到家中找我，說要放火點燃置放在我家旁邊空地的一些雜
    物乾草，我有告訴他天乾物燥，不能燃放點火；後來我在屋
    內發現好像有火光，且有濃煙竄入屋內，就出外查看，發現
    火勢已經非常的大，查看的時候黃坤財滿身酒味還胡言亂語
    在外面觀看，都已經燒到我們家的牆壁，我們家中的親戚就
    一起撲滅火勢並打電話報案，黃坤財只有在旁觀看，並大聲
    說「火是我點的」；火勢有造成我的房屋1 樓強面燒黑等語
    （警卷第5-6 頁、偵卷第18-19 頁）相符，足認被告於點火
    時主觀上顯已知悉以打火機點燃系爭土地上之雜草，除燒燬
    雜草外，火勢必將沿著蔓生之雜草迅速擴散延燒，並將有延
    燒至緊鄰系爭土地之蘇蔡水菊住宅陷於遭延燒之虞，且被告
    燒燬雜草確非為整地，是被告前揭犯行確有致生公共危險之
    犯意無訛。
  (三)刑法上之放火罪所稱「致生公共危險」者，固採具體危險制
    ，然具體危險並不完全以現在已發生實害為必要，如行為後
    客觀上已處於隨時有發生危險之狀態，雖實害尚未發生，亦
    足當之。本件被告放火之處，雜草蔓延叢生，且毗鄰證人蘇
    蔡水菊上開住宅，而被告點火後，事實上火勢已延燒至住宅
    牆面，該牆面並有被燒焦黑之現象（未達燒燬之程度），有
    案發現場照片（警卷第11頁）足稽，堪認被告之放火行為，
    客觀上隨時有發生公共危險之狀態，雖未造成具體實害，核
    與放火罪之構成要件相符。
  (四)按自己所有之物以外之物，均為刑法上所指他人之物。放火
    燒燬刑法第173 條、第174 條以外之無主物，應視為放火燒
    燬他人之物，其因而生公共危險，應依同法第175 條第1 項
    規定論處（臺灣高等法院86年法律座談會研討結果參照）。
    本件被告點火燒燬之系爭土地上雜草，縱認係無主物，揆諸
    上開說明，被告所為仍應依刑法第175 條第1 項規定論處，
    併予說明。
  (五)綜上，本件事證明確，被告之犯行應堪認定，應依法論科。
三、論罪科刑
  (一)核被告黃坤財所為，係犯刑法第175 條第1 項之放火燒燬他
    人所有之雜草、木材，致生公共危險罪。又刑法上之放火罪
    ，其直接被害法益，為一般社會之公共安全，雖同時侵害私
    人之財產法益，但仍以保護社會公安法益為重，況放火行為
    原含有毀損性質，故毀損部分，自不另論罪。又一放火行為
    所燒燬之對象縱然不同，但行為僅一個，而應為整體的觀察
    ，成立單純一罪。故被告以一放火行為同時燒燬他人多件物
    品，仍僅應論以一罪。又被告有事實欄所載犯罪科刑及執行
    情形，有臺灣高等法院被告前案紀錄表在卷可參，其於受徒
    刑之執行完畢後，5 年以內故意再犯本件有期徒刑以上之罪
    ，為累犯，應依刑法第47條第1 項規定加重其刑。
  (二)爰審酌被告無端以打火機點火燒燬他人所有之雜草、木材，
    火勢並擴散延燒至緊臨之上開蘇蔡水菊住宅致生公共危險，
    苟非蘇蔡水菊及其家人及時報案並滅火，恐造成嚴鉅之傷亡
    ，其法治觀念淡薄，行為實有不該，惟念被告於本院審理時
    坦承客觀犯行（本院訴字卷第33-34 頁），且火勢及時撲滅
    幸未釀成更大災害，並考量本件犯罪情節非輕，對社會治安
    危害程度較高，及其犯罪動機、目的、所生危害等一切情狀
    ，量處如主文所示之刑。
  (三)本件供被告點燃雜草之打火機，雖為被告所有供本件犯罪所
    用之物，然已掉在現場遺失之情，業據被告供承明確（本院
    訴字卷第40頁），復未據扣案且無證據證明其現尚存在，爰
    不另宣告沒收，併此敘明。
據上論斷，應依刑事訴訟法第299 條第1 項前段，刑法第175 條
第1 項、第47條第1 項，判決如主文。
本案經檢察官陳登燦到庭執行職務。
中    華    民    國   100    年    6     月    29    日
            刑事第十六庭  審判長法  官  曾逸誠
                                法  官  林柏壽
                                法  官  姚水文
以上正本證明與原本無異。
如不服本判決應於收受送達後10日內向本院提出上訴書狀，並應
敘述具體理由；如未敘述上訴理由者，應於上訴期間屆滿後20日
內向本院補提理由書（均須按他造當事人之人數附繕本）「切勿
逕送上級法院」。
中    華    民    國   100    年    6     月    29    日
                                書記官  蔡靜雯
刑法第175 條第1 項
放火燒燬前二條以外之他人所有物，致生公共危險者，處1 年以
上7 年以下有期徒刑。